【裁判字號】    99,台上,3908
【裁判日期】    990624
【裁判案由】    違反毒品危害防制條例
【裁判全文】
最高法院刑事判決            九十九年度台上字第三九０八號
上  訴  人  甲○○
選任辯護人  楊譜諺律師
上  訴  人  乙○○
上列上訴人等因違反毒品危害防制條例案件，不服台灣高等法院
高雄分院中華民國九十七年七月三十一日第二審判決（九十七年
度上訴字第八三二號，起訴案號：台灣高雄地方法院檢察署九十
六年度偵字第九０五０號），提起上訴，本院判決如下：
    主  文
原判決撤銷，發回台灣高等法院高雄分院。
    理  由
本件原判決撤銷第一審不當之判決，改判分別依想像競合犯關係
，從一重論處上訴人甲○○販賣第三級毒品；論處上訴人乙○○
意圖販賣而持有第三級毒品各罪刑，固非無見。
惟查：(一)、被告以外之人於審判外之言詞或書面陳述，除法律有
規定者外，不得作為證據，刑事訴訟法第一百五十九條第一項定
有明文。原判決分別採為上訴人甲○○、乙○○犯罪證據之證人
乙○○、甲○○於警詢之證言（見原判決第八、九、十一、十三
、十六頁），係被告以外之人於審判外之言詞陳述，如何具有證
據能力，原判決未見說明，遽採為判斷依據，尚有未合。(二)、原
判決理由謂證人蔡沂庭於偵查中具結後證稱：「（與歐、曾有無
金錢糾紛？）沒有」、「……我與曾（學民）同居……」、「（
咖啡包包為何人所有？）曾所有，因為是我買給他」、「（歐、
曾如何販賣毒品？）他們都是出去拿貨回來承租處分裝，分裝時
為我親眼看見，分裝後再拿出去賣，我看到補貨的是歐，因為歐
常接電話，客人好像比較多」、「（曾有無在你面前承認販賣毒
品？）我又問過曾是自己施用，還是販賣，曾回答我說，他欠人
家錢，所以販賣毒品營利，以還別人的錢。不過，曾的客人比較
少」、「……電子磅秤是曾的」、「……曾沒有在賣一粒眠，那
是自己施用的，但賣Ｋ他命這是事實……」等語（見偵卷第三十
頁至三十二頁）」；復於第一審供稱：「電子磅秤及夾鏈袋我曾
經見過被告二人（指上訴人等）都有使用，最後看到的時候是乙
○○在使用電子磅秤和夾鏈袋……」、「（你有看過乙○○在分
裝毒品？）有，分裝愷他命」、「（看到他們分裝毒品時，有無
使用電子磅秤？）有時候有，有時候沒有」、「你所謂看到分裝
毒品的時候，是看到一個人分裝，還是兩個人分裝？）有時候看
到甲○○分裝，有時候看到乙○○分裝，有時候看到兩個人分裝
毒品愷他命」等語（見第一審卷第二０一頁至二０九頁）。準此
，乙○○曾向蔡沂庭表示：因欠人家錢，所以販賣毒品營利，以
還別人的錢等語，且證人蔡沂庭曾親眼見過乙○○使用電子磅秤
分裝毒品愷他命，電子磅秤是乙○○所有，乙○○有賣愷他命是
事實，但沒有賣一粒眠，與乙○○並無金錢糾紛，甲○○顧客比
較多，乙○○顧客比較少等情。乙○○與證人蔡沂庭曾同居，又
無金錢糾紛，證人蔡沂庭自不致陷害乙○○，且由其證述並未誇
大併指稱乙○○有販賣一粒眠之事實，其證述自屬可信。而依上
開證人蔡沂庭於偵查中及第一審之證述，雖因未查獲乙○○販賣
愷他命之對象，但其持有五小包愷他命係意圖販賣圖利，應屬事
實（見原判決第十五、十六頁）。然蔡沂庭上開證述，如果屬實
，乙○○既有販賣愷他命之行為，自已成立販賣第三級毒品罪，
其嗣後意圖販賣而持有愷他命五小包之低度行為，應為販賣之高
度行為所吸收，不另論罪。原判決僅論以意圖販賣而持有第三級
毒品罪，顯有未洽。(三)、毒品危害防制條例對於施用第三級毒品
，並無處罰明文。故查獲供施用而持有之第三級毒品，除非純質
淨重二十公克以上，應依該條例第十一條第五項處罰，持有之該
項毒品，屬刑法第三十八條第一項第一款之違禁物，得依該款規
定沒收外，僅能依該條例第十八條第一項中段行政罰規定，以其
無正當理由而擅自持有，沒入銷燬。乙○○持有經查獲之第三級
毒品硝甲西泮（一粒眠）十五顆，原判決既認係乙○○供己施用
，而不成立犯罪（見原判決第二頁），自僅能由行政機關依上開
行政罰規定，沒入銷燬，原判決認係違禁物，依上開刑法規定沒
收，殊屬違法。以上或為上訴意旨所指摘，或為本院得依職權調
查之事項，應認原判決有撤銷發回之原因。至原判決不另諭知無
罪部分，基於審判不可分原則，應併發回。
據上論結，應依刑事訴訟法第三百九十七條、第四百零一條，判
決如主文。
中    華    民    國  九十九  年    六    月  二十四  日
                      最高法院刑事第二庭
                          審判長法官  莊  登  照
                                法官  陳  世  淙
                                法官  徐  昌  錦
                                法官  許  錦  印
                                法官  葉  麗  霞
本件正本證明與原本無異
                                      書  記  官
中    華    民    國  九十九  年    六    月  二十八  日
                                                      K

司法院資訊處製作；財團法人民間司法改革基金會備份。
